【裁判字號】    98,上易,2366
【裁判日期】    981013
【裁判案由】    詐欺
【裁判全文】
臺灣高等法院刑事判決                 98年度上易字第2366號
上  訴  人  臺灣板橋地方法院檢察署檢察官
被      告  甲○○
上列上訴人因被告詐欺案件，不服臺灣板橋地方法院98年度易字
第1583號，中華民國98年7 月23日第一審判決（聲請簡易判決處
刑案號：臺灣板橋地方法院檢察署98年度偵字第11417 號，暨移
送併辦部分：臺灣板橋地方法院檢察署98年度偵字第17017 號、
第17206 號，臺灣臺北地方法院檢察署98年度偵字第13651 號）
，提起上訴，及移送本院併辦（臺灣板橋地方法院檢察署98年度
偵字第21891 號），本院判決如下：
    主  文
原判決撤銷，發回臺灣板橋地方法院。
    理  由
一、聲請簡易判決處刑意旨略以：被告甲○○（原名林庭毅、林
    志勇）可預見將金融機構帳戶交由他人使用，可能成為所謂
    「人頭帳戶」，幫助詐欺集團於行騙社會大眾匯款至該帳戶
    後，進而用以收取贓款及掩飾犯行並躲避司法機關之追查，
    竟仍不顧他人可能遭受之財產損害危險，基於即使發生亦不
    違反其本意之幫助詐欺取財之不確定故意，於民國98年2 月
    6 日，在臺北縣三重市○○路上某便利商店，將其所有之萬
    泰銀行新莊分行帳號000000000000號帳戶之存摺、金融卡及
    密碼，交付予姓名年籍不詳之成年男子使用。嗣該男子所屬
    之詐欺集團成員基於意圖為自己不法之所有之犯意聯絡，於
    98年2 月9 日前某日，在雅虎奇摩拍賣網站上虛偽刊登販售
    法國LV牌手提袋之訊息，致使蔡貝卿見後陷於錯誤，而於98
    年2 月9 日匯款新臺幣（下同）10,000元至甲○○所申辦之
    上開帳戶內。嗣蔡貝卿於匯款未收到貨品發現有異，報警循
    線查獲。因認被告涉犯刑法第30條第1 項、第339 條第1 項
    之幫助詐欺取財罪嫌等語。
二、原審判決意旨略以：被告甲○○能預見提供自己之金融機構
    帳戶存摺、提款卡與密碼供他人使用，可能為他人用於財產
    犯罪，仍基於幫助他人犯罪之不確定故意，於98年2 月6 日
    某時許，在臺北縣三重市○○路5 段「湯城科技園區」旁之
    「全家便利商店」前，將其所有之萬泰商業銀行新莊分行帳
    號000000000000號帳戶之存摺、印章、提款卡及密碼等物，
    以不詳代價交付予真實姓名年籍不詳之人使用。嗣該姓名年
    籍不詳之人及其所屬之詐欺集團成員，即共同基於意圖為自
    己不法所有之犯意聯絡，在雅虎奇摩拍賣網站佯稱出售
    Hermes 牌 皮包及鑽石耳環，使被害人賴俊凱陷於錯誤，而
    於98年2 月7 日12時46分許，在臺南市○○區○○路2 段91
    號處，以網路轉帳之方式將30,000元匯至被告所有上開帳戶
    內之行為，經臺灣臺南地方法院檢察署檢察官偵查後認犯罪
    嫌疑不足，於98年5 月27日以98年度偵字第4840號為不起訴
    處分確定，有前揭案號之不起訴處分書及臺灣高等法院被告
    前案紀錄表等文件在卷足稽。本件檢察官向原審聲請簡易判
    決處刑之上開幫助詐欺取財犯行，與前揭臺灣臺南地方法院
    檢察署98年度偵字第4840號不起訴處分案件有關交付銀行帳
    戶存褶、密碼等物之帳戶、時間、地點均相同，至被害人雖
    有不同，亦僅係被告一個幫助行為，詐欺之正犯因而得遂行
    多次詐欺取財犯行，為一行為觸犯數罪名之想像競合犯關係
    ，故本案與前案為裁判上一罪之同一案件。則本案檢察官聲
    請簡易判決處刑之事實自應為上開不起訴處分之效力所及，
    檢察官於無刑事訴訟法第260 條之情形下，即不得再對同一
    事實再行起訴。據此，檢察官於98年4 月30日再就前揭被告
    之同一犯罪事實向原審聲請簡易判決處刑，於98年5 月13日
    繫屬原審，有臺灣板橋地方法院檢察署98年5 月13日板檢行
    98偵11417 字第50086 號函附卷足憑。而聲請簡易判決處刑
    書並未載明有何發見新事實或新證據，或有刑事訴訟法第
    420 條第1 項第1 款、第2 款、第4 款或第5 款所定得為再
    審原因之情事，或第5 款所定得為再審原因之情形，是本件
    之聲請簡易判決處刑於法不合，不得以簡易判決處刑，爰改
    依通常程序後，依刑事訴訟法第303 條第4 款規定，不經言
    詞辯論，逕為不受理之判決。至移送併辦部分（臺灣板橋地
    方法院檢察署98年度偵字第17017 號、第17206 號、臺灣臺
    北地方法院檢察署98年度偵字第13651 號），因本件既為不
    受理判決，自無法併案審理，應退由該署檢察官另行處理。
三、經查：
  (一)按不起訴處分已確定者，非有刑事訴訟法第420 條第1 項第
    1 款、第2 款、第4 款或第5 款所定得為再審原因之情形或
    發現新事實或新證據者，不得對同一案件再行起訴，固為該
    法第260 條所明定。惟該法條所稱之同一案件，係指被告與
    犯罪事實均屬相同者而言，亦即係指事實上同一之案件，而
    不包括連續犯、牽連犯之法律上同一案件在內；則裁判上一
    罪案件之一部分，經檢察官以行為不罰為不起訴處分者，即
    與其他部分不生裁判上一罪關係，自非刑事訴訟法第260 條
    所稱之同一案件，檢察官就未經不起訴處分之其他部分，仍
    得再行起訴，並不受上開法條之限制（最高法院92年度台上
    字第521 號判決、93年度台上字第6053號判決及本院96年度
    法律座談會刑事類第7 號意旨參照）。亦即，關於裁判上一
    罪案件（如想像競合犯、接續犯、結合犯等）其全部犯罪事
    實已經偵查終結為不起訴處分、緩起訴確定者，固不得再行
    起訴，而應受本條款之拘束；然其僅一部犯罪事實為不起訴
    處分，若係以行為不罰或犯罪嫌疑不足為理由者，既認其犯
    罪行為不成立，則其他未經不起訴之部分，自得另行起訴，
    蓋未經不起訴之部分，既為該一部不起訴處分所未論列，即
    與其他部分（不起訴部分），不生裁判上一罪之關係，則嗣
    後發現之任何足認其（未經不起訴部分）有犯罪嫌疑之事實
    及證據，自得均由檢察官提起公訴。
  (二)本件被告前因涉犯幫助詐欺取財罪（被害人賴俊凱），經臺
    灣臺南地方法院檢察署檢察官以犯罪嫌疑不足，依刑事訴訟
    法第252 條第10款規定，於98年5 月27日以98年度偵字第48
    40號為不起訴處分，並於98年6 月4 日確定在案（以下簡稱
    前案）；嗣又因本件幫助詐欺取財罪嫌（被害人蔡貝卿），
    經臺灣板橋地方法院檢察署檢察官於98年4 月30日以98年度
    偵字第11417 號聲請簡易判決處刑在案（以下簡稱本案）。
    查被告所涉前後二案，被害人分別為賴俊凱、蔡貝卿，被害
    地點各為臺南市安南區、臺北縣鶯歌鎮，犯罪時間各為98年
    2 月7 日12時46分許、98年2 月9 日11時54分許等情，有調
    查筆錄、不起訴處分書、永豐銀行自動櫃員機交易明細表附
    卷可憑（見98年度偵字第11417 號卷第2 頁、第13頁、本院
    卷第7-11頁），足認檢察官先後認定之被告固屬相同，但其
    犯罪事實顯然有異，是否能謂係事實上同一案件，已非無疑
    ；況如原審所認定被告係一次交付其萬泰商業銀行新莊分行
    帳號000000000000號帳戶之存摺、印章、提款卡及密碼等物
    予同一集團幫助詐欺二位被害人，則於被告犯行均成立之情
    形下，應屬一行為觸犯數罪名之裁判上一罪想像競合關係，
    而非該行為之當然結果；是前案不起訴處分既僅論列其中被
    害人賴俊凱部份，而未就全部犯罪事實偵處，該一部犯罪事
    實復以犯罪嫌疑不足為不起訴處分，揆諸首揭說明，其一部
    犯罪行為既不成立，則其他未經不起訴之部分，既為該一部
    不起訴處分所未論列，即與其他部分（不起訴部分），不生
    裁判上一罪之關係，嗣後發現之任何足認其（未經不起訴部
    分）有犯罪嫌疑之事實及證據，自得均由檢察官提起公訴（
    包含與起訴有同一效力之聲請簡易判決處刑，刑事訴訟法第
    451 條第3 項參照），而不受刑事訴訟法第260 條規定之限
    制。
四、原審不察，誤以前後2 案被告係交付同一存摺供同一他人使
    用，即應為相同事實，未審酌不同之被害人其訴訟客體不同
    ，且不起訴處分並無既判力，其所稱之同一案件僅限於事實
    上同一案件，不包括法律上同一案件，檢察官既僅就一部事
    實以犯罪嫌疑不足為不起訴處分，其他未經不起訴之部分即
    與之無何裁判上一罪之關係，自仍得依法提起公訴（或聲請
    簡易判決處刑）。檢察官以本案與前案無裁判上一罪關係，
    非同一案件，不生刑事訴訟法第260 條第1 、2 款之問題，
    又基於公訴不可分、審判不可分之原則，本案效力自及於具
    有不可分關係之臺灣臺南地方法院檢察署98年度偵字第4840
    號犯罪事實等情，執此指摘原判決不當而提起上訴，尚非無
    據，原判決既有前開可議之處而無可維持，應由本院將原判
    決撤銷，並為顧及被告之審級利益，自應發回原審法院更為
    妥適之審理。再檢察官提起上訴，案件繫屬本院後，臺灣板
    橋地方法院檢察署另以98年度偵字第21891 號移送本院併案
    審理，此部分亦應由原審法院另行為適法之處理。又本件係
    因原審諭知不受理係不當而撤銷，爰不經言詞辯論逕行判決
    ，末此敘明。
五、據上論斷，應依刑事訴訟法第369 條第1 項、第372 條，判
    決如主文。
中    華    民    國    98    年    10    月    13    日
                  刑事第二十庭審判長法  官  楊貴雄
                                    法  官  周明鴻
                                    法  官  許必奇
以上正本證明與原本無異。
不得上訴。
                                    書記官  廖素花
中    華    民    國    98    年    10    月    14    日


司法院資訊處製作；財團法人民間司法改革基金會備份。
